【裁判字號】    89,上訴,1309
【裁判日期】    890612
【裁判案由】    懲治盜匪條例等
【裁判全文】
臺灣高等法院臺中分院刑事判決                  八十九年度上訴字第一三○九號
    上  訴  人
    即  被  告  丁○○
    指定辯護人  本院公設辯護人  丙○○
右上訴人，因被告違反懲治盜匪條例等案件，不服臺灣臺中地方法院八十九年度訴字
第六三六號，中華民國八十九年六月十二日第一審判決（起訴案號：臺灣臺中地方法
院檢察署八十九年度偵字第二一四七號），提起上訴，本院判決如左：
    主  文
原判決撤銷。
丁○○意圖為自己不法所有，以強暴致使不能抗拒而取他人之物，累犯，處有期徒刑
柒年貳月。
如附表編號三之支票背面偽造之「林伯逸」署押壹枚沒收。
    事  實
一、丁○○曾於民國（下同）八十五年間因傷害案件，經臺灣臺中地方法院判處有期
    徒刑二月並確定，於八十五年十月三十日易科罰金執行完畢，仍不知悔改。竟意
    圖為自己不法所有，於八十九年一月十五日凌晨三時五十分許，在台中市○區○
    ○街六十五號黃清相住處騎樓前，見乙○○獨自一人正拉啟上開住宅鐵門欲進入
之際，即上前施強暴手段強盜乙○○手上之皮包，乙○○奮力抵抗堅不放手，丁
    ○○強盜無法得逞，竟持騎樓旁放置之塑膠花盆攻擊乙○○頭部（傷害部分未據
    告訴），致使乙○○不能抗拒，得以順利將皮包強盜得手後逃逸，皮包內有現金
    約新台幣（下同）三千元、四張詳如附表所示之支票、身分證一枚、黃清相印章
    一枚、泛亞銀行及大眾銀行之存摺各一件、本票數張。丁○○於強盜得手後，即
    將現金三千元花用完盡，並將附表三之支票以外之該等財物於同日及翌日分別丟
    棄於垃圾筒而滅失，復於八十九年一月二十六日下午五時許，持如附表編號三之
    支票，至台中市○○街三二四號陳成吉所營之星淼科技有限公司，向不知情之陳
    成吉購買行動電話三支，約值五萬六千元，該公司缺貨而未同時交付，丁○○並
    於該支票背面上偽造「林伯逸」之署押一枚以為背書後，將該偽造私文書背書之
    支票交給陳成吉，足以生損害於林伯逸，嗣陳成吉提示上開支票，因該支票帳戶
    存款不足，經銀行通知發票人黃清相，黃清相轉知乙○○後報警，於同月二十八
    日十八時三十分許，在臺中市○○街星淼科技有限公司當場查獲丁○○。
二、案經臺中市警察局第一分局報請臺灣臺中地方法院檢察署檢察官偵查起訴。
    理  由
一、訊據上訴人即被告（下稱被告）丁○○，固坦承於右揭時地搶奪被害人乙○○皮
    包及持附表三支票並偽造「林伯逸」署押於支票上背書，向陳成吉購買行動電話
    之事實，惟矢口否認有持花盆攻擊乙○○頭部之強盜犯行，並辯稱其只是與乙○
    ○拉扯，拉扯中乙○○跌倒，其並未拿塑膠花盆攻擊乙○○頭部云云。然查：
(一)被告如何強盜被害人乙○○皮包之犯罪事實，迭據被害人於警訊時指訴綦詳，依
    伊所指稱「該名歹徒卻跑到我背後將我拉扯至門前騎樓地，並要強行搶走我手持
    之女用黑色皮包，但歹徒力氣不大，未能得逞，且與我拉扯將近五分鐘之久，後
    來歹徒卻拾起擺放在騎樓地上之一盆塑膠花盆，往我頭部打，我才不得不鬆手，
    皮包才被搶走」等語，核與伊於偵查中指訴「被告突然跑來搶我皮包，發生拉扯
    ，我不放並尖叫，拉到皮包的帶子斷了，他看我不放手，就拿起我家門前的塑膠
    花盆往我頭上砸好幾下，我被打的頭昏昏的，沒力氣了，他就把皮包搶走」等語
    （參見偵查卷九頁背面、三十頁背面）至為相符，被害人復於原審審理時指訴「
    我到黃清相家時，拉鐵門拉到一半，被告用跑的拉我的皮包，因為我皮包抱著，
    拉扯很久，他拉不走，就拿旁邊的花盆打我的頭部」、「（當時有無反抗？）沒
    有辦法反抗」、「（皮包為何被搶走？）因為他拿花盆打我的頭，所以我才鬆手
    」、「（確實用花盆打你？）是」、「確實是他拿花盆打我」、「他雙手拿花盆
    打我的頭」等語在卷（參見原審卷三九頁），可見被害人前後指訴一致，自堪採
    信。惟被害人所稱皮包內有現金一萬元部分，並無佐證可憑，自應以被告所辯之
    三千元為可採，併此敘明。
(二)證人黃清相於偵查中證稱「她是在我家門口被搶，她上二樓告訴我此事，我才知
    道‧‧‧她抵抗，搶匪拿花盆砸她，她無法抵抗，皮包才被搶走」、「她頭部右
    側有瘀血，是隔天才看到的，我家門前的花盆是塑膠的，沒有破，只是裏面的泥
    土掉出來灑了一地」等語，又於原審審理時證稱「她當時皮包被搶，頭部被花盆
    打了一下」、「事發當時並沒有明顯外傷，但隔天查看有瘀血的現象」、「（花
    盆是否可用雙手拿起？）如果是男孩子，一隻手便可以」等語（參見偵查卷三四
    、三五頁，原審卷四十頁），核與被害人上開指稱情節吻合，佐以被害人先後所
    指稱被告與伊拉扯近五分鐘之久，足見被告確實有拿塑膠花盆攻擊被害人之頭部
    ，致使被害人不能抗拒而取被害人皮包之盜匪犯行，殆無疑義，被告空口辯稱乙
    ○○如有受傷何以未有診斷書，可見其未有強盜犯行云云，已難採信。又被告於
    警訊時供稱「而我又心煩急需用錢，因此認有機有趁，才臨時起意，趁其被害人
    不注意時，上前欲搶奪其身上財物皮包乙個，不料卻與該女子拉扯約三分鐘左右
    ，後來我有用力推擊該女子，而強盜其皮包」云云，又於偵查中供稱「是在拉扯
    時，她跌倒頭去撞到花盆，才被我搶走」、「是拉扯中被害人跌倒」云云，核與
    被害人所稱雙方拉扯甚久之情節相符，可見被告先後所稱『推擊』或「她於拉扯
    中跌倒，頭撞到花盆」云云，無非係畏究之詞，難以採信。是被告持塑膠花盆攻
    擊被害人頭部，被害人因而將皮包鬆手，任由被告取走皮包，則被害人當時顯然
    已達不能抗拒之程度，被告於原審及本院辯稱其未持花盆攻擊被害人云云，核係
    卸責之辯，不足採信，則被告上開強盜犯行，洵堪認定。再者，被告所具上訴理
    由狀，辯稱原審判決所依憑之懲治盜匪條例應巳失效乙節，經核與現行實務之見
    解，尚有未合，且立法院並未修正刑法相關條文且廢止該條例，則被告上開所辯
    ，亦難採取。
(三)又被告持盜匪所得如附表編號三之支票，向星淼科技有限公司之陳成吉購買行動
    電話，並在支票背面偽造背書私文書之事實，業據被告於警訊、偵查中及原審、
    本院審理時供承不諱，並據證人陳成吉於警訊中證述屬實，復有出貨單一份、如
    附表編號三之支票影本一份附於偵查卷可稽，被告此部分之自白核與事實相符，
    自堪採信，是被告行使偽造私文書之犯行，亦堪認定。從而，本件犯罪事證明確
    ，被告之上開犯行，均堪認定。
二、按「上訴人在支票背面偽造張某之署押，以為背書，其偽造支票背書，在票據法
    上係表示對支票負擔保責任之意思，為法律上規定之文書，並非依習慣表示一定
    用意之證明，而其此項行為，足以生損害於他人，故應成立偽造私文書罪，又其
    所偽造之此項署押，依法律規定，固應成立偽造私文書罪，但仍不失為偽造之署
    押，應依刑法第二百十九條宣告沒收」（參照最高法院七十年台上字第二一六二
    號判例意旨），經查，被告持附表三之支票向陳成吉購買行動電話，並在支票背
    面偽簽「林伯逸」之署押以為背書，自係偽造私文書，且加以行使，足以生損害
    於林伯逸，是核被告所為，係犯懲治盜匪條例第五條第一項第一款之盜匪罪、刑
    法第二百十六條第二百十條之行使偽造私文書罪。被告偽造署押之行為，即為偽
    造私文書之行為，而偽造私文書之低度行為，為其行使偽造私文書之高度行為吸
    收，不另論罪。所犯上開二罪間，有方法、結果之牽連關係，為牽連犯，應依刑
    法第五十五條之規定從一重之盜匪罪處斷。又查被告曾於八十五年間因傷害案件
    ，經原審判處有期徒刑二月並確定，於八十五年十月三十日易科罰金執行完畢，
    此有臺灣台中地方法院檢察署刑案資料查註紀錄表及臺灣高等法院被告全國前案
    紀錄表各一份在卷可按，其於前案執行完畢後，五年內再犯本件有期徒刑以上之
    罪，係屬累犯，應依刑法第四十七條規定，就上開所犯盜匪罪法定刑中之有期徒
    刑部分加重其刑，無期徒刑部分依法不得加重。原審經審理之結果，認被告罪證
    明確，予以論科，固非無見。但附表三之支票，已據被告偽造私文書後行使而交
    付善意第三人之陳成吉，自已非被告所占有（參照最高法院八十四年台上字第三
    一一七號判決意旨，刑事法律問題研究第六輯第三一二頁研究意見），該陳成吉
    應否返還（含是否已返還）予被害人，已屬另一關係，原審卻諭知該支票應發還
    被害人，自有未合。又原審於事實欄就已花用完盡之現金三千元，未明確載明，
    且就附表三之支票以外之盜匪財物，未明確載明已遭被告丟棄，亦有未合（參照
    最高法院八十四年台上字第五四三五號判決意旨）。被告提起上訴，否認有上開
    盜匪犯行，雖為無理由，惟原判決既有上開可議，即屬無可維持，應由本院撤銷
    改判。爰審酌被告犯罪之動機、目的、手段、其品性及智識程度、犯罪所生之危
    害、事後已與被害人達成和解，被害人表明願原諒被告，不追究其責任，有和解
    書影本一份附於原審卷可按，及其犯罪後之態度等一切情狀，量處如主文第二項
    所示之刑，以示懲儆。至被告盜匪所得之財物中，除留下現金三千元及如附表編
    號三之支票外（該現金且已花用完盡），餘均丟棄在垃圾桶內隨清潔車運走處理
    ，此據被告於警訊時供述明確，上開丟棄之財物，應已費失，爰不為發還被害人
    之諭知。且被告於附表編號三支票背面偽造之「林伯逸」署押一枚，應依刑法第
    二百十九條之規定宣告沒收。
據上論斷，應依刑事訴訟法第三百六十九條第一項前段、第三百六十四條、第二百九
十九條第一項前段，懲治盜匪條例第五條第一項第一款、第八條，刑法第二百十六條
、第二百十條、第五十五條、第四十七條、第二百十九條，判決如主文。
本案經檢察官甲○○到庭執行職務
中      華      民      國    八十九    年      九      月      五      日
                                  臺灣高等法院臺中分院刑事第二庭
                                        審判長法  官  羅  禮  政
                                              法  官  陳  欣  安
                                              法  官  蔡  聰  明
右正本證明與原本無異。
如不服本判決應於收受送達後十日內向本院提出上訴書狀，其未述上訴之理由者並
得於提起上訴後十日內向本院補提理由書（均須按他造當事人之人數附繕本）。
                                              書記官    瑞  芳
中      華      民      國    八十九    年      九      月      五      日
懲治盜匪條例第五條：
有左列行為之一者，處無期徒刑或七年以上有期徒刑：
一、意圖為自己或第三人不法所有，以強暴、脅迫、藥劑、催眠術或他法，致使不能
    抗拒，而取他人之物或使其交付者。
二、發掘墳墓而盜取殮物者。
三、藏匿或包庇盜匪者。
前項第一款之未遂犯罰之。
預備犯第一項第一款之罪者，處一年以下有期徒刑。
附表：
┌──┬────┬─────┬──────┬───────┬──────┐
│編號│付款銀行│發  票  日│ 發  票  人 │面額（新台幣）│票      號  │
├──┼────┼─────┼──────┼───────┼──────┤
│一、│華南銀行│八十九年一│崴而佳股份有│四萬二千元    │ＺＢ五二六五│
│    │南京分行│月三十一日│限公司、羅欽│              │二九八號    │
│    │        │          │倫          │              │            │
├──┼────┼─────┼──────┼───────┼──────┤
│二、│華南銀行│八十九年一│崴而佳股份有│一萬七千四百三│ＺＢ五二六五│
│    │南京分行│月三十一日│限公司、羅欽│十元          │二九七號    │
│    │        │          │倫          │              │            │
├──┼────┼─────┼──────┼───────┼──────┤
│三、│大眾銀行│八十九年一│黃清相      │七萬元        │ＡＤ八九六Ｏ│
│    │台中分行│月十二日  │            │              │四三Ｏ號    │
├──┼────┼─────┼──────┼───────┼──────┤
│四、│大眾銀行│八十九年二│黃清相      │八萬九千元    │ＡＤ八九六Ｏ│
│    │台中分行│月五日    │            │              │四一三號    │
└──┴────┴─────┴──────┴───────┴──────┘
                                                                        Ｄ


司法院資訊處製作；財團法人民間司法改革基金會備份。
